【裁判字號】    97,易,3426
【裁判日期】    980413
【裁判案由】    竊佔
【裁判全文】
臺灣板橋地方法院刑事判決              97年度易字第3426號
公  訴  人  臺灣板橋地方法院檢察署檢察官
被      告  乙○○
選任辯護人  鄭重文律師
上列被告因竊佔案件，經檢察官提起公訴（97年度調偵字第1240
號），本院判決如下：
    主  文
乙○○意圖為自己不法之利益，而竊佔他人之不動產，處有期徒
刑肆月，如易科罰金，以新臺幣壹仟元折算壹日。
    事  實
一、乙○○明知位於臺北縣鶯歌鎮○○街78號1 至4 樓建物為丁○○向第三人全家便利商店股份有限公司所承租，1 、2 樓
    開設全家便利商店使用，3 、4 樓則以木板封住禁止他人使
    用。乙○○竟意圖為自己不法之利益，自民國94年12月19日
    後之12月間某日起至97年6 月30日止，竊佔該址三樓房間供
    己居住使用。嗣經丁○○於97年4 月間察覺上情，要求乙○○搬離，惟乙○○並未搬遷，丁○○始報警處理。
二、案經丁○○告訴臺北縣政府警察局三峽分局報告臺灣板橋地
    方法院檢察署檢察官偵查起訴。
    理  由
壹、程序部分：
    按被告以外之人於審判外之陳述，雖不符刑事訴訟法第159
    條之1 至第159 條之4 之規定，而經當事人於審判程序同意
    作為證據，法院審酌該言詞陳述或書面陳述作成時之情況，
    認為適當者，亦得為證據；當事人、代理人或辯護人於法院
    調查證據時，知有刑事訴訟法第159 條第1 項不得為證據之
    情形，而未於言詞辯論終結前聲明異議者，視為有前項之同
    意，刑事訴訟法第159 條之5 第1 項、第2 項分有明文。經
    查，本判決下列所引用之被告以外之人於審判外之陳述（包
    括書證），檢察官、被告及辯護人於本院言詞辯論終結前均
    未聲明異議，本院審酌上開證據資料製作時之情況，尚無違
    法不當及證明力明顯過低之瑕疵，亦認為以之作為證據應屬
    適當，故揆諸前開規定，認前揭證據資料有證據能力。
貳、實體部分：
一、訊據被告乙○○固坦承自95年6 月間某日起至97年6 月30日
    止，住居於臺北縣鶯歌鎮○○街78號（以下稱系爭建物）3
    樓房間之事實，惟矢口否認有何竊佔犯行，辯稱：丁○○有
    授權系爭建物1 樓之全家便利商店店長即伊哥哥丙○○同意
    伊住居系爭建物3 樓房間，從頭至尾，丁○○就伊住居於系
    爭建物3 樓房間之事均知情云云。經查：
(一)告訴人丁○○與全家便利商店股份有限公司於94年12月19日
    簽訂全家便利商店之加盟契約，由全家便利商店股份有限公
    司出租上址系爭建物予丁○○用以經營全家便利商店乙節，
    業據證人丁○○於偵訊及本院審理時證述明確，復有加盟契
    約書暨附帶契約各乙份附卷可佐（詳本院卷）。又被告於94
    年12月19日後之12月間某日起至97年6 月30日止住居於系爭
    建物3 樓房間之事實，業據被告自承在卷，核與證人即告訴
    人丁○○及證人丙○○於偵訊及本院審理時證述情節相符，
    並有系爭建物3 樓之現場照片18幀在卷可資佐證，是被告住
    居於系爭建物3 樓房間之事實，已堪認定。
(二)被告雖辯稱：丁○○授權丙○○同意伊使用系爭建物3 樓房
    間云云。然證人丁○○於偵查中證述：「我大約97年4 月初
    時發現被告佔用，他用了2 年半我才發現，我很少到店裡巡
    視。97年4 月初因為我巡視後看見辦公室裡的冷氣不見了所
    以我才知道被告佔用3 樓的事實，當時我有告知被告的哥哥
    要求被告搬走，被告哥哥也有轉知被告」等語（詳97年度調
    偵字第1240號偵查卷第5 頁），復本院審理時具結證稱：「
    （檢察官問：當時有跟丙○○說過公司就只能用一、二樓，
    其餘不能使用？）有」、「（檢察官問：如何發現被告佔用
    房子？）我是請丙○○經營這家店，我不常到店裡，我去年
    四月份到店裡辦公室，辦公室有一台冷氣，但是不見，我問
    丙○○，他跟我說過是被他弟弟拿去樓上使用，我就去樓上
    看，當時被告不在。我就跟丙○○說樓上不能住人，當時我
    看到的情形是整個樓梯用木板封住，但是旁邊的釘子被拔起
    ，用磁鐵吸住，外觀上看不出來已經被拆下來，四月初我要
    丙○○跟被告說請他搬離，四月十八日被告寫了一張書面放
    在丙○○桌上，要求我給付十五萬元，他說他工作三十個月
    ，沒有勞健保，住在該處是天經地義的」、「（檢察官問：
    知道被告在該處使用多久？）我九十七年四月初才發現，後
    來丙○○有跟我說過被告在剛開店時候就搬進去」、「（檢
    察官問：當時有問過丙○○說不是已經說過不能使用，為何
    還讓被告使用？）他說他有跟被告說過，但是被告不聽。丙○○沒有刻意騙我，但是也沒有主動告訴我」、「（法官問
    ：剛才有提到二樓上三樓有一個木板隔起來是誰做的？）當
    初全家的外包商來裝潢時，是我叫他們封起來的。而且我同
    時有聯絡全家的水電將三樓及四樓都斷水斷電」等語（詳本
    院98年2 月9 日審判筆錄第4-7 頁），另證人即被告之哥哥
    丙○○於本院審理時證稱：「被告確定上去住三樓的時間點
    約12月接店以後沒多久」、「當初丁○○有告訴過我，不可
    以使用三、四樓，因為公司已經封起來，他說全家便利商店
    公司固定會有人來巡店，會來做活動的傳達，並且協助我們
    經營，我們來時候，住在二樓的小廚房，我當初有跟我二個
    弟弟說過我們可以使用的地方就是二樓部分。有一天我上樓
    發現三樓封起來的地方被打開，被告跟我說他要使用，我有
    跟我弟弟說過我有為難之處，所以我不知道我弟弟有沒有聽
    進去」、「（檢察官問：丁○○發現這件事情，有要求被告
    搬離？）四月初時候有，丁○○四月時候跟我說過他發現我
    弟弟住在樓上的情形」、「（檢察官問：有無告訴被告？）
    有。他也是置之不理」、「（檢察官問：有沒有明確告訴過
    被告不可以使用三樓？）接店之前我有說過，不可以使用三
    樓」、「（檢察官問：後來被告有接電上去？）有」、「（
    檢察官問：為何沒有制止？）我沒有制止，因為他是獨行獨
    斷的人，又是我弟弟，他接上去我不知道。事後我有跟他說
    這樣是不行的，他的反應是置之不理」、「（被告問：你有
    同意我居住三樓？）沒有」、「（法官問：被告是否知道此
    建物不是你承租的？）是，因為他知道加盟者不是我的名字
    。我只是跟他說這家店是我與我同學合夥的」、「（法官問
    ：剛剛被告提到是丁○○授權給你，你再授權給他住在系爭
    建物三樓，這個論點你是否同意？）不同意。丁○○並沒有
    授權給我，我也沒有授權或是同意我弟弟住在三樓」等語（
    詳前開審判筆錄第9-13頁），由此可知，不論係證人丁○○
    抑或證人丙○○均未同意被告乙○○住居於系爭建物3 樓房
    間甚明，被告自94年12月19日後之12月間某日起至97年6 月
    30日止，竊佔該址三樓房間供己居住使用，至為灼然。至證
    人甲○○雖於偵訊時具結證述：「（問：龍是否有允許被告
    使用3 、4 樓？）龍知道被告有使用，龍之前有來店的3 、
    4 樓看過沒說什麼，應該有默許」、「（問：是否後來龍有
    跟農要求不能使用？）97年6 月底龍有來說。之前都沒聽說
    過龍要求農不能使用3 、4 樓」等語（詳97年度偵字第2278
    7 號偵查卷第37-38 頁），然證人甲○○係於96年2 月到5
    月間在系爭建物1 、2 樓全家便利商店擔任店員，其任職時
    間甚短，且與告訴人丁○○從未交談，是否知悉告訴人丁○○有同意或默示被告使用系爭建物3 樓房間，已有疑義，況
    且，其係因被告住在系爭建物3 樓房間甚久，故主觀上認為
    丁○○應該有默許被告住居該處乙節，亦據證人甲○○於本
    院審理時證述明確（詳本院98年3 月30日審判筆錄第6-7 頁
    ），是證人甲○○上述於偵訊時之臆測之詞，自難據為對被
    告有利之認定。因之，被告空言辯稱：丁○○、丙○○同意
    伊住居系爭建物3 樓房間，自難採信。
(三)被告雖另辯稱：伊住居於系爭建物3 樓房間已有2 年時間，
    丁○○豈會不知情云云。然證人丁○○與全家便利商店股份
    有限公司簽立加盟契約後，委由丙○○擔任店長，在系爭建
    物1 、2 樓經營全家便利商店，丁○○不常在店址乙節，業
    據證人丁○○證述在卷，核與證人甲○○證述情節相符，且
    系爭建物2 樓至3 樓之門板上之釘子遭拆除後，再以磁鐵吸
    住，自外觀上看毫無異狀，亦為被告乙○○所不否認，因之
    ，不常在店址之告訴人丁○○不知被告住居於系爭建物3 樓
    房間，亦合情理，是自難以被告住居系爭建物3 樓房間已有
    2 年半之時間，即逕認告訴人丁○○已知情。
(四)綜上所述，被告意圖不支付租金之不法利益，未經告訴人丁○○之同意擅自竊佔系爭建物3 樓房間，其涉犯竊佔犯行，
    事證明確，要堪認定，應予依法論科。
二、核被告乙○○所為，係犯刑法第320 條第2 項第1 項竊佔罪
    。爰審酌被告竊佔期間自94年12月19日後之12月間某日起至
    97 年6月30日止，長達2 年多，告訴人丁○○每月承租系爭
    建物之租金約4 萬2 千元至4 萬4 千元，被告竊佔犯罪所得
    之不法利益至鉅，被告犯罪後仍飾詞否認等一切情狀，量處
    如主文所示之刑，並諭知易科罰金之折算標準，以示懲儆。
據上論斷，應依刑事訴訟法第299 條第1 項前段，刑法第320 條
第2 項、第1 項、第41條第1 項前段，刑法施行法第1 條之1 第
1項 、第2 項前段，判決如主文。
本案經檢察官吳宗光到庭執行職務。
中    華    民    國    98    年    4    月    13    日
                  刑事第十三庭  法  官  鄭燕璘
中    華    民    國    98    年    4     月    13    日
                                書記官  陳筱惠
以上正本證明與原本無異。
如不服本判決，應於判決送達後10日內，向本院提出上訴書狀，
且上訴書狀應敘述具體理由，而上訴書狀未敘述上訴理由者，應
於上訴期間（即自收受判決書之翌日起算10日）屆滿後20日內補
提理由書。「切勿逕送上級法院」。
附錄本案論罪科刑法條全文：
刑法第320條：
意圖為自己或第三人不法之所有，而竊取他人之動產者，為竊盜
罪，處5年以下有期徒刑、拘役或5百元以下罰金。
意圖為自己或第三人不法之利益，而竊佔他人之不動產者，依前
項之規定處斷。
前二項之未遂犯罰之。


司法院資訊處製作；財團法人民間司法改革基金會備份。
